臺灣臺中地方法院民事裁定　　　　　　100年度監宣字第276號
聲　請　人　陳萬治
相　對　人　陳林齊
關　係　人　陳品熹
上列聲請人聲請監護宣告事件，本院裁定如下：
    主    文
宣告陳林齊（國民身分證統一編號：Ｚ000000000）為
受監護宣告之人。
選定陳萬治（國民身分證統一編號：Ｚ000000000）為
受監護宣告之人之監護人。
指定陳品熹（國民身分證統一編號：Ｚ000000000）為
會同開具財產清冊之人。
聲請費用由受監護宣告之人負擔。
    理    由
一、聲請意旨略以：聲請人陳萬治（男、民國○○年○月○日生、國
    民身分證統一編號：Ｚ000000000號）為相對人陳林齊（女
    、35年3月11日生、國民身分證統一編號：Ｚ000000000號）
    之夫，相對人於99年1月間因交通事故，致受有顱內出血、
    急性呼吸衰竭及癲癇等傷害，雖屢經延醫診治均不見起色，
    已欠缺為意思表示、受意思表示及辨識其意思表示效果能力
    ，且無法處理自己事務，為此聲請對其為監護之宣告等語。
    再聲請人及關係人陳品熹分別為相對人之配偶、次女，經相
    對人之親屬開會決議共同推舉為監護人及會同開具財產清冊
    之人，為確保相對人之權益，爰依法請求選定聲請人為受監
    護宣告之相對人之監護人，另請指定陳品熹為會同開具財產
    清冊之人等語。
二、按對於因精神障礙或其他心智缺陷，致不能為意思表示或受
    意思表示，或不能辨識其意思表示之效果者，法院得因本人
    、配偶、四親等內之親屬、最近一年有同居事實之其他親屬
    、檢察官、主管機關或社會福利機構之聲請，為監護之宣告
    。受監護宣告之人應置監護人。法院為監護之宣告時，應依
    職權就配偶、四親等內之親屬、最近一年有同居事實之其他
    親屬、主管機關、社會福利機構或其他適當之人選定一人或
    數人為監護人，並同時指定會同開具財產清冊之人。法院選
    定監護人時，應依受監護宣告之人之最佳利益，優先考量受
    監護宣告之人之意見，審酌一切情狀，並注意下列事項：(一)
    受監護宣告之人之身心狀態與生活及財產狀況。(二)受監護宣
    告之人與其配偶、子女或其他共同生活之人間之情感狀況。
    (三)監護人之職業、經歷、意見及其與受監護宣告之人之利害
    關係。(四)法人為監護人時，其事業之種類與內容，法人及其
    代表人與受監護宣告之人之利害關係，民法第14條第1項、
    第1110條、第1111條第1項、第1111條之1分別定有明文。
三、經查：
  (一)聲請人主張其為相對人之配偶，相對人有上開事由須為監護
    宣告之事實，業據提出乙種診斷書、身心障礙手冊影本及戶
    籍謄本等件為證。是聲請人既為相對人之配偶，依法自得聲
    請對相對人為監護之宣告。又本院依民事訴訟法第602條第1
    項前段規定，於鑑定人即澄清醫院劉金明醫師前訊問相對人
    狀態，諸如其姓名？年籍？住所？與聲請人之關係？等問題
    ，相對人均無任何反應。嗣經鑑定醫師鑑定結果認：相對人
    從99年手術後即臥床至今，現插鼻胃管及導尿管；相對人有
    高血壓及糖尿病病史，自99年1月因車禍致顱內出血，於中
    國醫藥大學手術後，昏迷指數五、六；相對人無對外界之反
    應、思考能力、自己行為之利害得失之意思能力；亦無認知
    、理解判斷能力、管理處分自己財產之能力；相對人接受治
    療後亦難以回復；基於相對人有精神上之障礙（腦傷後遺症
    ），其程度重大，不能管理處分自己之財產，且回復可能性
    低，又相對人之精神障礙之程度，有「不能為意思表示或受
    意思表示」、「不能辨識其意思表示之效果」之情形，可為
    監護宣告等語，此有本院100年9月26日訊問筆錄乙份在卷可
    憑。本院審酌上開訊問結果及鑑定醫師所為之鑑定意見後，
    認相對人因交通事故，致受有顱內出血、急性呼吸衰竭及癲
    癇等傷害後，造成精神障礙，致不能為意思表示及受意思表
    示，亦不能辨識其意思表示效果，故聲請人聲請對相對人為
    監護之宣告，為有理由，應予准許。
  (二)第查，聲請人及陳品熹分別為相對人之配偶、次女等情，有
    聲請人提出之戶籍謄本在卷可憑。又聲請人及陳品熹於本院
    訊問時分別同意擔任監護人、會同開具財產清冊之人，有前
    揭筆錄在卷可憑。再相對人之親屬於100年7月18日曾召開會
    議，共同推舉聲請人為監護人、陳品熹為會同開具財產清冊
    之人等情，亦有親屬團體會議推定監護人、會同開具財產清
    冊之人說明書在卷可憑。是聲請人及陳品熹既為受監護人之
    配偶、次女，且獲其他親屬之信賴。本院審酌上開事證，認
    聲請人及陳品熹為相對人之配偶、次女，渠等應較熟稔受監
    護人之經濟情形，二人復同意擔任此一職務，是選定聲請人
    為相對人之監護人，及由陳品熹擔任相對人之會同開具財產
    清冊之人，最能符合受監護宣告之人之最佳利益，爰依上揭
    規定，選定聲請人為受監護宣告之人之監護人，並指定陳品
    熹為會同開具財產清冊之人。
  (三)末按民法第1113條準用同法第1099條、第1109條之規定，監
    護開始時，監護人對於受監護人之財產，應依規定會同法院
    指定會同開具財產清冊之人，於二個月內開具財產清冊，並
    陳報法院；監護人於執行監護職務時，因故意或過失，致生
    損害於受監護人者，應負賠償之責。基上，監護人陳萬治於
    本裁定確定後，應會同如主文第三項所示之法院指定人陳品
    熹，於二個月內開具財產清冊，並陳報法院，併此敘明。
四、依民事訴訟法第六百零八條第一項，裁定如主文。
中    華    民    國   100    年    10    月    12    日
                   家事法庭     法  官  楊國精
正本係照原本作成。
如不服本裁定關於選定監護人及指定會同開具財產清冊之人等部
分，應於送達後十日內向本院提出抗告狀，並繳納抗告費新臺幣
一千元；其餘關於宣告監護之部分，依民事訴訟法第六百零九條
第一項規定不得抗告。
中    華    民    國   100    年    10    月    12    日
                                書記官  沈慧玲